臺灣彰化地方法院刑事判決　　　　　　　　　　　　　　九十一年度訴字第六六號
　　公　訴　人　臺灣彰化地方法院檢察署檢察官
　　被　　　告　丙○○
　　　　　　　　乙○○
右被告等因違反水利法案件，經檢察官提起公訴（九十年度偵字第五二九六、七四六
六號），本院判決如左：
        主  文
丙○○、乙○○均無罪。
        理  由
一、公訴意旨略以：被告丙○○前因故買他人竊佔國有土地所圍築漁塭之贓物案件，
    經本院於民國九十年四月二十日，以八十九年度訴字第一二○二號案件判決有期
    徒刑十月，緩刑三年，並於同年十月二十四日確定，已知上開漁塭及相關設備、
    聯絡道路（位於彰化縣大城鄉○○村○○段濁水溪出海口區）有妨害水流，破壞
    水道，致生公共危險之情形。詎不思立即恢復原狀，以維行水區公共安全，反因
    上開漁塭聯絡道路遭桃芝颱風侵襲毀損，竟基於妨害水流，破壞行水區之犯意，
    自同年七月三十日下午三時許，以每小時新臺幣八百元之代價，僱用具有共同犯
    意聯絡之被告乙○○及同案被告丁○○（同案被告丁○○部分另行審結），分別
    駕駛挖土機、堆土機，利用在行水區內堆置砂石之方法，堆築漁塭之聯絡道路，
    致生水流壅塞、改道及影響行水區附近住家安全等公共危險。嗣九十年七月三十
    一日下午五時三十分許，為警當場查獲，並扣得被告乙○○所有之挖土機及同案
    被告丁○○所有之堆土機各一部，因認被告丙○○、乙○○二人均違反水利法第
    七十八條第一項第三款之規定，因致生公共危險，而涉犯同法第九十二條之一第
    一項後段之罪。
二、按犯罪事實應依證據認定之，無證據不得推定其犯罪事實，刑事訴訟法第一百五
    十四條定有明文。復按所謂認定犯罪事實之證據，係指足以認定被告確有犯罪行
    為之積極證據而言，該項證據自須適合於被告犯罪事實之認定，始得採為斷罪資
    料；又事實之認定，應憑證據，如未能發現相當證據，或證據不足以證明，自不
    能以推測或擬制之方法，以為裁判基礎，最高法院二十九年上字第三一０五號、
    四十年臺上字第八六號判例著有明文。
三、公訴人認被告丙○○、乙○○二人涉有上開罪嫌，無非係以被告丙○○於偵訊時
    坦承僱用被告乙○○及同案被告丁○○分別駕駛挖土機、堆土機堆築漁塭之聯絡
    道路等情，核與被告乙○○及同案被告丁○○於偵查中所供情節相符，復有現場
    取締會勘紀錄表、本院八十九年度訴字第一二○二號刑事判決書各一件、現場照
    片九張、位置圖二份在卷可稽，並有被告乙○○所有之挖土機及同案被告丁○○
    所有之堆土機各一部扣案可佐為其論據。惟訊據被告丙○○、乙○○均堅決否認
    涉有何右揭犯行，一致辯稱：渠等係因原有之上開道路（初始係由何人建築該道
    路不詳）遭桃芝颱風侵襲毀損，乃將道路塌陷之部分加以填平，並無堆置砂石之
    犯行等語。
四、本院查：（一）前開公訴人指稱被告丙○○、乙○○修築之道路，係被告丙○○
    、乙○○二人修築之前，即由姓名不詳之非法魚塭業者所建築，並非被告丙○○
    、乙○○所建一節，已據證人即經濟部水利署第四河川局人員甲○○於本院訊問
    時到庭證述屬實。（二）復按主管機關為保護水道，應禁止在行水區內擅採砂石
    、堆置砂石或傾倒廢土，水利法第七十八條第三款定有明文；違反上開規定致生
    公共危險者，則觸犯同法第九十二條第一項後段之罪；是以行為人堆置砂石之地
    點，須屬「行水區」，並因而已致生公共危險（具體危險），始足構成前開之罪
    。本件公訴人指稱被告堆置砂石之地點，於偵查中未經測量，經本院於九十一年
    六月十四日會同被告丙○○、乙○○、同案被告丁○○、經濟部水利署第四河川
    局人員甲○○、曾凱鑫、彰化縣警察局二林分局偵查員蕭明寬及彰化縣二林地政
    事所人員陳福春等人，前往現場由被告被告丙○○、乙○○、同案被告丁○○、
    取締人員甲○○等人會同指界實地進行測量並勘查之結果，公訴人指稱被告丙○○、乙○○修築道路之地點，係屬未登錄地之河口區範圍，河口區並無行水區域
    線，上開位置並非屬「行水區」，面積計有零點零零零七公頃等情，有本院九十
    一年六月十四日刑事勘驗筆錄一紙、現場照片六幀、二林地政事務所土地複丈成
    果圖及經濟部水利署第四河川局九十一年八月一日水四管字第０九一五００五四
    八００號函文各一件在卷可稽，並經證人即經濟部水利署第四河川局人員曾凱鑫
    於本院前往現場勘測時證述明確在卷。（三）再證人曾凱鑫於本院勘驗現場時另
    證稱：前開被告丙○○、乙○○修築道路之位置，是否有公告尋常洪水位並不清
    楚，但是以桃芝颱風而言，已屬百年洪峰，汛水並未到達上開被告丙○○、乙○○修築道路之位置等語；又上開河口區並無住家，亦經本院勘驗屬實，有前開本
    院刑事勘驗筆錄一份在卷足憑，是被告丙○○、乙○○二人之前揭行為，尚難認
    已具體致生公共危險。（四）綜前所述，前揭公訴人指訴被告丙○○、乙○○修
    築道路、堆置砂石之位置，既係河口區，而非「行水區」，且尚未致生具體之公
    共危險，難認被告丙○○、乙○○二人之行為，有何違反水利法第七十八條第一
    項第三款之規定，而觸犯同法第九十二條之一第一項後段之罪之情事。此外，復
    查無其他積極確切之證據，足資證明被告丙○○、乙○○二人有何公訴人起訴事
    實所載前開違反水利法之犯行，不能證明渠等犯罪，揆諸前揭說明，自應諭知被
    告丙○○、乙○○二人為無罪之判決，以免冤抑。
據上論斷，應依刑事訴訟法第三百零一條第一項，判決如主文。
本案經檢察官羅美秀到庭執行職務
中　　　華　　　民　　　國　　九十一　　年　　 十一 　　月　　 十八 　　日
                                臺灣彰化地方法院刑事第三庭
                                  法　　　官  李　雅　俐
右正本證明與原本無異。
如不服本判決，應於判決送達後十日內，向本院提出上訴狀（應附繕本），上訴於臺
灣高等法院臺中分院。
                                    法院書記官
中　　　華　　　民　　　國　　　　　　　年　　　　　　　月　　　　　　　日
